臺灣板橋地方法院刑事判決　　　　　　　99年度訴字第3767號
公　訴　人　臺灣板橋地方法院檢察署檢察官
被　　　告　黃建程
上列被告因偽造文書等案件，經檢察官提起公訴（99年度偵緝字
第2009號），被告於準備程序中就被訴事實為有罪之陳述，經告
知簡式審判程序之旨，並聽取當事人之意見後，本院合議庭裁定
由受命法官獨任進行簡式審判程序，判決如下：
    主  文
黃建程共同行使變造私文書，足以生損害於他人，處有期徒刑伍
月，如易科罰金，以新臺幣壹仟元折算壹日；減為有期徒刑貳月
又拾伍日，如易科罰金，以新臺幣壹仟元折算壹日。偽造「在職
證明」上所偽造之「府騰環保科技有限公司」、「潘玉坤」印文
各壹枚均沒收。
    事  實
一、黃建程於民國95、96年間任職府騰環保科技有限公司（下稱
    府騰環保公司），擔任清潔工，經由府騰環保公司老闆介紹
    認識真實姓名年籍不詳、自稱「張家祥」之成年男子，明知
    自己無資力購買如附表所示之房地，竟仍與「張家祥」共同
    基於意圖為自己不法所有及行使偽造特種文書、行使變造私
    文書之犯意，由黃建程提供其國民身分證、全民健康保險卡
    、臺北萬大路郵局帳號00000000000000號之帳戶存摺予「張
    家祥」，再由「張家祥」以不詳方式偽造黃建程受僱於府騰
    環保公司，擔任業務主任之關於服務證書之在職證明（起訴
    書誤載為私文書），及變造上開臺北萬大路郵局存摺內頁交
    易明細表，填載黃建程95年度每月薪資收入約新臺幣（下同
    ）65,000元不等之不實資料，連同提高買賣價格之房屋、土
    地買賣契約書及內容不實之消費者貸款申請書等文件，於96
    年1 月23日向合作金庫銀行北三峽分行提出貸款申請而行使
    之，致上開銀行之承辦人員誤認黃建程係以如附表所示之價
    格購買如附表所示之房地，且有辦理貸款之需求，以其職業
    及收入，有償債能力符合貸款條件而陷於錯誤，遂同意核貸
    如附表所示之金額，足以生損害於合作金庫銀行北三峽分行
    及府騰環保公司，嗣因上揭貸款逾期未繳，始循線查悉上情
    。
二、案經法務部調查局北部地區機動工作站移送臺灣板橋地方法
    院檢察署檢察官偵查起訴。
    理  由
一、本件被告黃建程所犯為死刑、無期徒刑、最輕本刑為3 年以
    上有期徒刑以外之罪，且非高等法院管轄第一審之案件，於
    本院準備程序進行中，被告就被訴事實為有罪之陳述，經告
    知被告簡式審判程序之旨，並聽取公訴人及被告之意見後，
    本院合議庭裁定由受命法官獨任進行簡式審判程序，合先敘
    明。
二、上揭犯罪事實，業據被告於偵查及本院審理時坦承不諱，復
    有被告向合作金庫銀行北三峽分行申辦房屋貸款之消費者貸
    款申請書、申請時所提出之房屋及土地買賣契約書（含賣方
    為合輝建設開發股份有限公司林彩雲用印之房屋買賣契約書
    、賣方為徐銀妹及陳張月霞用印之土地買賣契約書各1 份）
    、府騰環保科技有限公司在職證明1 份，及被告94、95年度
    稅務電子閘門財產所得調件明細表、臺北萬大路郵局帳號00
    000000000000號之帳戶交易明細表、存摺封面及內頁明細表
    在卷可稽，足認被告自白與事實相符，堪予採信，本案事證
    明確，被告犯行洵堪認定，應予依法論科。
三、按公司之在職證明書係關於服務之證書，屬刑法第212 條之
    特種文書（最高法院86年度台上字第4801號、91年度台上字
    第7108號判決要旨參照）。被告為辦理信用貸款，明知為變
    造之存摺內頁交易明細表及偽造之在職證明而仍持以行使，
    核其所為，係犯刑法第216 條、第210 條行使變造私文書罪
    ，同法第216 條、第212 條行使偽造特種文書罪及同法第33
    9 條第1 項詐欺取財罪。又被告於在職證明內偽造「府騰環
    保公司」、「潘玉坤」印文之行為，係偽造特種文書之部分
    行為；偽造特種文書及變造私文書後持以行使，其偽造、變
    造之低度行為已為行使之高度行為所吸收，均不另論罪。被
    告與「張家祥」就上開犯行，互有犯意聯絡及行為分擔，均
    為共同正犯。再被告所犯行使變造私文書、行使偽造特種文
    書及詐欺取財罪間，係以一施用詐術之行為，同時行使變造
    私文書、偽造特種文書並詐取財物，係一行為而觸犯數罪名
    ，為想像競合犯，應依刑法第55條之規定，從一重之行使變
    造私文書罪處斷。爰審酌審酌被告正值青壯，本應依循正軌
    賺取財物，詎不思以正途營生，竟以本件行使變造私文書、
    偽造特種文書等之詐欺手法，充當詐騙份子之人頭，牟取不
    法利益，造成合作金庫銀行之權益受損，亦紊亂商業交易秩
    序，所為非是，惟念被告於本件犯行並非主謀，事後亦未獲
    取不法利益，兼衡其犯罪動機、目的、手段、所生危害、國
    中畢業之智識程度，及犯後坦承犯行之態度等一切情狀，量
    處如主文所示之刑。另被告犯罪時間係在96年4 月24日以前
    ，符合中華民國九十六年罪犯減刑條例之規定，應依該條例
    第2 條第1 項第3 款規定，減其宣告刑二分之一，並依該條
    例第9 條之規定，併予諭知易科罰金之折算標準。至上開減
    刑條例第5 條雖規定：「本條例施行前，經通緝而未於中華
    民國96年12月31日以前自動歸案接受偵查、審判或執行者，
    不得依本條例減刑。」係指96年7 月16日上開條例施行前經
    通緝，而未於同年12月31日前自動歸案者，不得依該條例減
    刑；如係該條例施行後始行通緝者，不論是否自動歸案，均
    無上開不得減刑規定之適用（最高法院96年度台非字第332
    號判決參照）。查被告係96年7 月16日中華民國九十六年罪
    犯減刑條例施行以後，始經通緝並緝獲到案，有臺灣板橋地
    方法院檢察署通緝書（通緝日期為99年6 月30日）、歸案證
    明書（緝獲日期為99年7 月9 日）在卷足憑，依首揭說明，
    並無同條例第5 條不得減刑規定之適用，附此敘明。
四、至被告本件犯罪所偽造之府騰環保公司在職證明、變造之臺
    北萬大路郵局存摺內頁交易明細表，業因行使而成為合作金
    庫銀行之存查歸檔文件，已非被告或共犯所有，自不得宣告
    沒收。惟偽造「在職證明」上之「府騰環保公司」、「潘玉
    坤」印文各1 枚，均係偽造之印文，不問屬於被告與否，均
    應依刑法第219 條之規定，宣告沒收之。
據上論斷，應依刑事訴訟法第273 條之1 第1 項、第299 條第1
項前段，刑法第28條、第216 條、第210 條、第212 條、第339
條第1 項、第55條、第41條第1 項前段、第219 條，刑法施行法
第1 條之1 第1 項、第2 項前段，中華民國九十六年罪犯減刑條
例第2 條第1 項第3 款、第7 條、第9 條，判決如主文。
本案經檢察官楊景舜到庭執行職務。
中    華    民    國   100    年    4     月    25    日
                  刑事第十四庭  法  官  廖欣儀
以上正本證明與原本無異。
如不服本判決應於收受判決後10日內向本院提出上訴書狀，並應
敘述具體理由。其未敘述上訴理由者，應於上訴期間屆滿後20日
內向本院補提理由書（均須按他造當事人之人數附繕本）「切勿
逕送上級法院」。
                                書記官  顏偉林
中    華    民    國   100    年    4     月    25    日
附錄本案論罪科刑法條全文：
中華民國刑法第210條
偽造、變造私文書，足以生損害於公眾或他人者，處5 年以下有
期徒刑。
中華民國刑法第210條
偽造、變造護照、旅券、免許證、特許證及關於品行、能力服務
或其他相類之證書、介紹書，足以生損害於公眾或他人者，處1
年以下有期徒刑、拘役或3 百元以下罰金。
中華民國刑法第216條
行使第210 條至第215 條之文書者，依偽造、變造文書或登載不
實事項或使登載不實事項之規定處斷。
中華民國刑法第339條
意圖為自己或第三人不法之所有，以詐術使人將本人或第三人之
物交付者，處5 年以下有期徒刑、拘役或科或併科1 千元以下罰
金。
以前項方法得財產上不法之利益或使第三人得之者，亦同。
前二項之未遂犯罰之。
附表：
 ┌───┬────┬───┬───┬──────────┬───────────┐
 │申  貸│買賣房地│銀行核│核貸日│   不實貸款資料     │     簡要貸款流向     │
 │人頭戶│之地址  │貸金額│期    │                    │                      │
 ├───┼────┼───┼───┼──────────┼───────────┤
 │黃建程│桃園縣蘆│590萬 │96年2 │1.黃建程向台北萬大路│1.96年3 月16日銀行放款│
 │      │竹鄉油管│元    │月12日│  郵局所申請上開帳戶│  590萬元。           │
 │      │路1 段麗│      │      │  之存摺影本1 份。  │2.96年3 月16日轉帳510 │
 │      │水巷7 號│      │      │2.買賣價格為756 萬元│  萬元給建設公司。    │
 │      │2 樓    │      │      │  （即土地480 萬＋房│3.96年3 月22日提領現金│
 │      │        │      │      │  屋276 萬）之房地買│  50萬8,000元。       │
 │      │        │      │      │  賣契約1 份。      │                      │
 └───┴────┴───┴───┴──────────┴───────────┘